【裁判字號】    99,簡上,445
【裁判日期】    990701
【裁判案由】    詐欺
【裁判全文】
臺灣板橋地方法院刑事判決             99年度簡上字第445號
上  訴  人
即  被  告  甲○○
上列上訴人即被告因詐欺案件，不服本院簡易庭中華民國99年3
月9 日99年度簡字第1615號所為第一審判決（聲請簡易判決處刑
書：臺灣板橋地方法院檢察署98年度偵字第34143 號) ，提起上
訴，本院管轄之第二審合議庭判決如下：
    主  文
上訴駁回。
    事實及理由
一、本件經本院管轄第二審之合議庭審理結果，認原審判決以被
    告即上訴人甲○○所為係犯刑法第30條第1 項、第339 條第
    1 項之幫助詐欺取財罪，判處處有期徒刑4 月，如易科罰金
    ，以新臺幣1,000 元折算1 日，其認事、用法及量刑均無不
    當，應予維持，並引用原審判決書（含聲請簡易判決處刑書
    ）關於事實、證據及理由之記載。
二、有關證據能力之說明：
    按被告以外之人於審判外之言詞或書面陳述，除法律有規定
    者外，不得作為證據；又被告以外之人於審判外之陳述，雖
    不符合同法第159 條之1 至第159 條之4 之規定，但經當事
    人於審判程序同意作為證據，法院審酌該言詞陳述或書面陳
    述作成時之情況，認為適當者，亦得為證據。當事人、代理
    人或辯護人於法院調查證據時，知有第159 條第1 項不得為
    證據之情形，而未於言詞辯論終結前聲明異議者，視為有前
    項之同意，刑事訴訟法第159 條第1 項及第159 條之5 分別
    定有明文。本件檢察官所提被告以外之人於審判外之言詞及
    書面陳述，雖屬傳聞證據，惟被告迄本院審判期日言詞辯論
    終結前，未聲明異議而不予爭執，本院審酌上開證據資料製
    作時之情況，尚無違法不當及證明力明顯過低之瑕疵，亦認
    為以之作為證據應屬適當。揆諸前開規定，爰依刑事訴訟法
    第159 條之5 規定，認本件檢察官所提傳聞證據資料均有證
    據能力。
三、上訴人即被告甲○○之上訴意旨略以：我於98年11月6 日下
    午4 時許，把機車停在臺北縣中和市○○路的巷子裏面，並
    將中國信託商業銀行中和分行（下稱中信銀行）之提款卡、
    存摺及印章放在機車置物箱內，我暸解金融卡很重要，需要
    隨身攜帶，但想說機車鎖在該處很安全，我金融卡的密碼習
    慣用出生日期或電話，才會被歹徒知道密碼，我於發現上述
    物品遭竊後，當月12日凌晨1 點就去向警局備案云云。惟查
    ：
(一)就本件被告使用上開中信銀行帳號000000000000之歷史交易
    查詢報表觀之，於98年10月29日之列印資料顯示，上開帳戶
    內之餘額為新臺幣（下同）0 元，該帳戶既無金額可供提領
    ，被告仍否有隨身攜帶上開提款卡、存摺及印章之必要，已
    非無疑；況該帳戶於同年11月6 日接連存入4 筆匯款金額（
    其中2 筆金額同為29,987元部分，係本件被害人李思韻、乙
    ○○依犯罪集團成員指示匯入；另2 筆29,987元及27,000元
    ，係不詳之人匯入），並隨即遭人提款一空（偵卷第56頁）
    。足見本件犯罪集團向被害人李思韻、乙○○實施詐騙之際
    ，應有確實把握使用被告之上開銀行帳戶，應該絕對不會遭
    到被告掛失止付至為明灼。
(二)現今一般人前往金融機構申請帳戶使用並非難事，如非供作
    不法使用，應無不以自己名義申請，而另向他人央求提供之
    必要；況邇來各式各樣之詐欺或恐嚇取財犯罪類型層出不窮
    ，該等犯罪多係利用他人之帳戶以躲避警方追查，並迭經媒
    體廣為披載、報導，此應為常人本於一般認知能力所能知悉
    。本件被告前將帳戶提供犯罪集團使用2 次，其幫助恐嚇取
    財部分，經本院以96年度簡字第4681號判處應執行有期徒刑
    3 月；另幫助詐欺取財部分，經本院以96年度簡字第4471號
    判處有期徒刑3 月，有臺灣高等法院被告前案紀錄表及本院
    判決書在卷可稽；被告既係心智健全之成年人，自當無不知
    之理。
(三)再就取得上開帳戶之實施詐騙者之立場而言，該詐騙者既知
    以他人之帳戶掩飾犯行，當亦明瞭社會上一般正常之人如遇
    帳戶存摺及提款卡，有遭竊或遺失情事，為防止竊取或拾得
    者擅領存款或擅用帳戶，必於發現後立即向金融機構辦理掛
    失，在此情形下，實施詐騙之人，若猶以竊取或拾得之帳戶
    ，作為指示被害人匯入款項之犯罪工具，即有可能無法提領
    犯罪所得，致渠等大費周章從事之犯行成空。是以從事財產
    犯罪者，若非確信該帳戶所有人不會辦理掛失，不至於以該
    帳戶從事於財產犯罪；從而，本件被告應有交付上開帳戶之
    金融卡及密碼，進而容任犯罪集團使用其帳戶作為犯罪工具
    之事實甚明。
(四)綜上，被告辯稱其上開金融卡等物，係遭人竊取而被詐欺集
    團利用一節，顯與常理有違。綜上，本件事證明確，被告犯
    行應堪認定。
四、本院綜理本案全部事證， 認原審就被告之上揭幫助詐欺取財
    犯行，引用如附件所示之證據、理由及法條，並衡酌被告犯
    罪所生危害、犯罪後態度等一切情狀，量處有期徒刑4 月，
    同時諭知易科罰金之折算標準，其認事用法，俱無不合，量
    刑亦妥適，被告上訴意旨，猶以原審已審慎衡酌過之事由，
    空言指摘原判決不當云云，為無理由，應予駁回。
五、據上論斷，應依刑事訴訟法第455 條之1 第1 項、第3 項、
    第368條、第373 條，判決如主文。
本案經檢察官黃嘉妮到庭執行職務。
中    華    民    國    99    年    7     月    1     日
                  刑事第三庭  審判長法  官  王屏夏
                                    法  官  王偉光
                                    法  官  蘇揚旭
上列正本證明與原本無異。
不得上訴。
                                    書記官  李郁禎
中    華    民    國    99    年    7     月    1     日
附錄本案論罪科刑法條全文：
中華民國刑法第30條
（幫助犯及其處罰）
幫助他人實行犯罪行為者，為幫助犯。雖他人不知幫助之情者，
亦同。
幫助犯之處罰，得按正犯之刑減輕之。
中華民國刑法第339條
（普通詐欺罪）
意圖為自己或第三人不法之所有，以詐術使人將本人或第三人之
物交付者，處5年以下有期徒刑、拘役或科或併科1千元以下罰金
。
以前項方法得財產上不法之利益或使第三人得之者，亦同。
前二項之未遂犯罰之。

司法院資訊處製作；財團法人民間司法改革基金會備份。
